臺灣高等法院臺南分院刑事判決
110年度交上易字第489號
上  訴  人  
即  被  告  宮城吳兆安





上列上訴人因過失傷害案件，不服臺灣嘉義地方法院110年度交
易緝字第2號中華民國110年8月10日第一審判決（起訴案號：臺
灣嘉義地方檢察署108年度偵字第6329號），提起上訴，本院判
決如下：
    主  文
上訴駁回。
    事  實
一、宮城吳兆安於民國107年8月3日下午，駕駛車牌號碼00-0000
    號自用小客車，沿嘉義市○○路000巷道路由東往西方向行駛
    ，於同日下午2時36分許，行經嘉義市○○路000巷與嘉義市○○
    路○○號誌交岔路口時，本應注意汽車行駛至無號誌交岔路口
    ，支線道車應暫停讓幹線道車先行，未設標誌、標線或號誌
    劃分幹、支線道者，少線道車應暫停讓多線道車先行，且轉
    彎車應讓直行車先行，而依當時天候晴、日間自然光線、柏
    油路面乾燥、無缺陷、無障礙物、視距良好，客觀上並無不
    能注意之情事，竟疏未暫停讓多線道之○○路上直行車輛先行
    ，貿然駛入交岔路口左轉欲匯入嘉義市○○路，適梁嘉莉騎乘
    車牌號碼000-000普通重型機車沿嘉義市○○路由南往北方向
    駛至該交岔路口，亦未注意車前狀況，並隨時採取必要之安
    全措施，見狀煞避不及，宮城吳兆安駕駛自小客車前車頭及
    左側車身遂與梁嘉莉騎乘機車前車頭及右側車身發生碰撞，
    梁嘉莉因而人車倒地，受有小腿擦傷、骨盆恥骨閉鎖性骨折
    等傷害。宮城吳兆安於肇事後，留在現場，在偵查機關知悉
    犯人前，向到場處理之員警自首其為肇事者，並靜候裁判。
二、案經梁嘉莉訴由嘉義市政府警察局第二分局報請臺灣嘉義地
    方檢察署檢察官偵查起訴。
    理  由
一、證據能力：
    按被告以外之人於審判外之陳述，雖不符刑事訴訟法第159
    條之1至第159條之4規定得為證據之情形，而經當事人於審
    判程序同意作為證據，法院審酌該言詞陳述或書面陳述作成
    時之情況，認為適當者，亦得為證據，刑事訴訟法第159條
    之5第1項定有明文。又刑事訴訟法第159條之5立法意旨，在
    於確認當事人對於傳聞證據有處分權，得放棄反對詰問權，
    同意或擬制同意傳聞證據可作為證據，屬於證據傳聞性之解
    除行為，如法院認為適當，不論該傳聞證據是否具備刑事訴
    訟法第159條之1至第159條之4所定情形，均容許作為證據，
    不以未具備刑事訴訟法第159條之1至第159條之4所定情形為
    前提。查本判決所引用之下列供述證據暨其他書證、物證，
    被告宮城吳兆安表示不同意其臺灣高等法院被告前案紀錄表
    做為證據使用，因其準備提出非常上訴且此資料涉及個人隱
    私云云，惟量刑係法院就繫屬個案犯罪之整體評價，為事實
    審法院得依職權自由裁量之事項，不適用刑事訴訟中所謂嚴
    格證明法則，即證據不僅須有法定之證據能力，且應在審判
    中經適法證據調查程序，始足證明並為判斷之依據，是量刑
    資料僅需以自由證明程序為已足，所使用之證據不需具有證
    據能力，亦無庸經過法定調查證據的方式進行調查，卷附臺
    灣高等法院被告前案紀錄表僅係作為量刑證據，被告不同意
    作為證據使用，如前所述量刑資料並不需具有證據能力，且
    被告所述理由，亦非法定應排除此項證據之正當事由，故被
    告之前案紀錄表，仍得作為量刑參考之依據。除上述爭執外
    ，其餘證據業經檢察官、被告宮城吳兆安於本院準備程序、
    審理時，均同意作為本案證據（見本院卷第86至89頁、第11
    5頁），且於本院逐一提示後，迄於言詞辯論終結前亦未聲
    明異議，本院審酌上開證據資料製作時之情況，尚無違法不
    當及證明力明顯過低之瑕疵，認以之作為證據應屬適當，而
    有證據能力。
二、認定犯罪事實所憑之證據及理由：
    訊據被告固坦承於上揭時、地，駕車與告訴人所騎乘之機車
    發生碰撞一事，惟辯稱：案發現場路面有坑洞，且在被告車
    輛左側有一排違規停車擋住視線，被告有確認左右有無來車
    才駛出，是告訴人梁嘉莉超速往被告車輛左側撞擊，被告並
    無過失云云。經查：
㈠、被告於前揭時、地駕駛車牌號碼00-0000號自用小客車與告訴
    人騎乘車號000-000普通重型機車發生碰撞，告訴人因而受
    有前述傷勢之事實，業據被告於警詢、原審及本院審理時坦
    承不諱(見警卷第1頁；原審易緝卷第27頁、第69頁；本院卷
    第84至85頁、第123至124頁)，並據證人即告訴人梁嘉莉於
    警詢、偵訊指訴在卷(見警卷第4頁、第7頁；偵卷第35頁)，
    復有○○○醫療財團法人嘉義○○○醫院診斷證明書、嘉義市政府
    警察局第二分局道路交通事故現場圖、道路交通事故調查報
    告表㈠㈡、事故現場、車損照片、行車紀錄器光碟暨原審勘驗
    筆錄與擷取照片及本院勘驗行車紀錄器光碟筆錄與截圖照片
    在卷可稽（見警卷第8頁、第18至35頁；原審易緝卷第67至6
    8頁；本院卷第116至117頁、第127至136頁）。此部分事實
    ，堪以認定。
㈡、按汽車行駛至交岔路口，其行進、轉彎，應依下列規定：…二
    、行至無號誌或號誌故障而無交通指揮人員指揮之交岔路口
    ，支線道車應暫停讓幹線道車先行。未設標誌、標線或號誌
    劃分幹、支線道者，少線道車應暫停讓多線道車先行...；
    七、轉彎車應讓直行車先行，道路交通安全規則第102條第1
    項第2款前段、第7款定有明文。被告既考領有駕駛執照，為
    合格駕駛人，有公路監理電子閘門-證號查詢汽車駕駛人資
    料在卷可參(見原審易緝卷第44頁)，自難諉為不知，並應切
    實遵守，以維交通安全，案發時被告駕駛車輛所行駛之嘉義
    市○○路000巷，並未劃設車道線，僅為1線道之道路，告訴人
    所騎乘之機車行駛於嘉義市○○路，則劃有車道線為2線道之
    道路，是被告行駛道路為少線道路，告訴人行駛之道路則為
    多線道路，且嘉義市○○路○○○路000巷○○○路○○○設○○○號誌，
    案發時亦無人員指揮交通，有道路現場照片可參（見警卷第
    25至26頁、第31頁；原審易緝卷第72至84頁），被告行駛嘉
    義市○○路000巷至該交岔路口欲左轉進入嘉義市○○路，依前
    開道路交通安全規則第102條第1項第2款、第7款規定，應暫
    停讓行駛於多線道之告訴人直行車輛先行，且依當時天候晴
    、日間自然光線、柏油路面乾燥、無缺陷、無障礙物，視距
    良好，有卷附道路交通事故調查報告表㈠存卷可佐(見警卷第
    19頁)，並無不能注意之情事，被告竟疏未注意，貿然駛入
    該交岔路口欲左轉匯入○○路，而與告訴人騎乘之機車發生碰
    撞，被告就此車禍事故之發生自有過失。被告固辯稱案發現
    場柏油路面有坑洞，並非無缺陷，且其已先在交岔路口暫停
    但視線遭違規停放於交岔路口之車輛阻擋，才未發現告訴人
    機車行駛於嘉義市○○路上，告訴人車速又過快才撞上被告車
    輛，被告並無過失云云。然由原審及本院勘驗告訴人提出之
    行車紀錄器光碟製作之勘驗筆錄，與卷附現場照片或行車紀
    錄器截圖照片可清楚看出，案發現場路面舖設柏油，平坦而
    無任何坑洞，雖在嘉義市○○路邊有加裝金屬水溝蓋，被告自
    嘉義市○○路000巷駛出欲匯入嘉義市○○路時會行經金屬水溝
    蓋，惟該金屬水溝蓋幾與路面等高而無明顯高低差，且由行
    車紀錄器光碟錄影內容顯示，被告行經○○路000巷與○○路交
    接之路緣時，車輛並無跳動或其他異狀，被告與告訴人機車
    碰撞之處，又已在嘉義市○○路北向車道中間處，與該路邊水
    溝蓋絲毫無關，被告辯稱案發地點路面有坑洞之缺陷影響其
    行車安全，要不可採。另由行車紀錄器光碟錄影內容可見，
    被告車輛自嘉義市○○路000巷駛入案發交岔路口時，自始至
    終均未在交岔路口暫停查看嘉義市○○路車輛動態，即貿然駛
    入該交岔路口，左轉逆向行駛於告訴人機車行進之車道上，
    參以嘉義市○○路邊雖有車輛停放，但僅靠近交岔路口轉彎處
    附近畫有紅線，其餘路面並未繪製紅線禁止停車，嘉義市○○
    路邊停放最靠近嘉義市○○路000巷○○號0000-00號自小客車，
    停車地點與交岔路口仍有相當距離，僅少部分車頭位在紅線
    上，然由行車紀錄器截圖照片(見本院卷第128頁)可看出，
    在告訴人機車行至車號0000-00號自小客車後方停放之藍色
    小貨車旁，亦即告訴人機車尚未行至車號0000-00號自小客
    車車尾前，即可望見被告車輛車頭已駛至嘉義市○○路與嘉義
    市○○路000巷交岔路口網狀線邊緣，此際被告駕駛自小客車
    駕駛座車窗已在○○路面邊緣水溝蓋上，被告此時視線並未被
    0000-00號自小客車擋住，應能看見告訴人機車正由前方嘉
    義市○○路直行駛近該交岔路口，被告此時既僅在網狀線前緣
    尚未駛入車道中，如依前述道路交通安全規則暫停讓告訴人
    直行機車先行，即能避免本件車禍發生，卻未為之仍續駛入
    交岔路口，欲穿越嘉義市○○路北向車道，且提前左轉因此在
    北向車道中逆向與告訴人機車碰撞，有原審及本院勘驗筆錄
    與截圖照片存卷可憑，被告違反上開道路交通安全規則規定
    而有過失，彰彰明甚。原判決雖未敘及被告案發時行駛於少
    線道路，未於交岔路口暫停讓行駛於多線道之告訴人機車先
    行之過失，此部分由本院判決予以補充即可。又被告固主張
    告訴人車速過快，有超速之嫌，然依卷附道路交通事故現場
    圖記載，案發路段速限每小時50公里（見警卷第19頁），告
    訴人機車煞車痕跡為6.4公尺，按交通部運輸研究所92年所
    出版之肇事鑑定之煞車距離應用與行車速度推估方法之研究
    報告所提出之「汽車煞車胎痕長度、行車速度及道路阻力係
    數對照表」顯示，有加裝ABS防煞車鎖死系統之車輛，時速
    每小時50公里煞停距離在⑴乾燥柏油輕載(阻力係數0.96)情
    況，煞車痕長度為8.32公尺；⑵乾燥柏油滿載(阻力係數0.92
    ) 情況，煞車痕長度為8.67公尺，若告訴人機車為未加裝AB
    S系統之車輛，時速每小時50公里煞停距離在⑴乾燥柏油輕載
    (阻力係數0.81)情況，煞車痕長度為10.20公尺；⑵乾燥柏油
    滿載(阻力係數0.70)情況，煞車痕長度為12.01公尺，而告
    訴人案發時煞車痕長度僅6.4公尺，參酌上述研究結果告訴
    人案發時騎乘機車之行車速度少於每小時50公里灼然至明，
    並未逾事故路段之行車速限，故依現有事證無從推認告訴人
    之車速超過案發路段限速，亦無相關證據證明告訴人因超速
    而肇致本件車禍發生。從而，被告辯稱其在案發交岔路口曾
    暫停，但因違停車輛擋住視線，才未發現告訴人騎乘機車，
    又因告訴人行車速度過快才撞擊被告車輛，被告並無過失云
    云，皆不可採。
㈢、又告訴人因此事故人車倒地受有前開傷害，其所受傷害自與
    被告上開過失有因果關係，足堪認定。而汽車行駛時，駕駛
    人應注意車前狀況，並隨時採取必要之安全措施，道路交通
    安全規則第94條第3項亦有明文，由卷附行車紀錄器截圖照
    片可看出，告訴人案發時騎乘機車駛至停放路邊之車號0000
    -00號自小客車尾前，已可望見被告車輛正要駛入交岔路口
    ，此時被告車輛車頭尚在網狀線邊緣而未進入車道，告訴人
    倘已注意到被告車輛將駛入交岔路口而採取減速、停止等安
    全措施，當能避免本件車禍事故之發生，告訴人顯亦有違反
    道路交通安全規則第94條第3項之過失甚明。告訴人固有未
    注意車前狀況適採安全措施之過失，然本件被告既因前揭過
    失而肇事，縱告訴人與有過失，亦不因此解免被告過失之責
    ，附此敘明。
㈣、另被告請求傳喚嘉義市議員陳幸枝到庭，證明案發時告訴人
    騎乘機車之煞車痕跡非常長，可見告訴人騎乘機車車速非常
    快，有超速之情形一節，因告訴人機車煞車痕長度業經承辦
    員警測量並記載於卷附交通事故現場圖及拍攝現場照片可查
    ，甚為明確，且告訴人並無超速之情事，亦經敘明如上，被
    告請求傳喚嘉義市議員陳幸枝到庭證述之待證事實，既已顯
    現於卷內客觀證據資料，自無再行傳喚而為無益調查之必要
    ，併此敘明。
㈤、綜上所述，本件事證明確，被告過失傷害犯行，洵堪認定，
    自應依法論科。
三、論罪科刑之理由：　　　　
㈠、按行為後法律有變更者，適用行為時之法律，但行為後之法
    律有利於行為人者，適用最有利於行為人之法律。刑法第2
    條第1項定有明文。被告行為後，刑法第284條於108年5月29
    日修正公布，並於同年5月31日生效，修正前規定：「因過
    失傷害人者，處6月以下有期徒刑、拘役或500元以下罰金，
    致重傷者，處1年以下有期徒刑、拘役或500元以下罰金；從
    事業務之人，因業務上之過失傷害人者，處1年以下有期徒
    刑、拘役或1千元以下罰金，致重傷者，處3年以下有期徒刑
    、拘役或2千元以下罰金」，修正後規定：「因過失傷害人
    者，處1年以下有期徒刑、拘役或10萬元以下罰金；致重傷
    者，處3年以下有期徒刑、拘役或30萬元以下罰金」，則新
    法刪除從事業務之人之規定，並就普通過失傷害部分提高刑
    度，且均提高罰金刑上限，是比較新舊法結果，應以被告行
    為時之法律即修正前之刑法第284條第1項對被告較為有利，
    自應適用修正前之過失傷害罪論處。
㈡、核被告所為，係犯修正前刑法第284條第1項前段過失傷害罪
    。被告於肇事後，在嘉義市政府警察局員警到場處理時，仍
    留在現場，並主動向前來現場處理人員承認為肇事人等情，
    有嘉義市政府警察局道路交通事故肇事人自首情形紀錄表在
    卷可憑（見警卷第10頁），則被告於其犯罪行為未為有偵查
    權限之機關發覺前，即自首犯行並不逃避裁判等情，至堪認
    定，而該當自首之要件，依刑法第62條前段之規定，減輕其
    刑。
四、原審以被告涉犯過失傷害罪事證明確，因予適用刑法第284
    條第1項前段（修正前）、第62條前段、第41條第1項前段，
    刑法施行法第1條之1第1項規定，並審酌被告駕車左轉彎時
    未禮讓直行車先行而過失致人受傷之行為，雖非如故意行為
    之惡性重大，但自事故發生後迄未與告訴人達成和解或取得
    諒解，期間前往日本直至返臺入境緝獲到案，考量被告犯後
    態度、告訴人同有過失及意見表示，暨斟酌被告個人智識程
    度、經濟與生活狀況等一切情狀，量處拘役30日，並諭知易
    科罰金之折算標準。經核原審認事用法，並無不合，量刑亦
    屬妥適，應予維持。被告以案發現場有坑洞，道路有缺陷，
    且其視線遭左側違規停車車輛阻擋，告訴人車速過快，才發
    生本件車禍，主張其無過失，應受無罪判決為由，指原判決
    不當，惟案發現場道路平整並無坑洞而無缺陷，有卷內相關
    現場照片及行車紀錄器光碟錄影內容可查，且告訴人並無超
    速行為，本件車禍之發生純係被告未暫停讓告訴人騎乘之直
    行機車先行，逕行左轉碰撞告訴人機車而有過失，業如上述
    ，被告本案過失情節至為明確，猶執陳詞提起上訴主張其無
    過失，顯無理由，應予駁回。
五、依刑事訴訟法第368條，判決如主文。
本案經檢察官徐鈺婷提起公訴，檢察官趙中岳到庭執行職務。　
中　　華　　民　　國　　110 　年　　12　　月　　29　　日
                  刑事第六庭    審判長法　官  張瑛宗
                                      法　官  林逸梅
                                      法　官  李秋瑩
以上正本證明與原本無異。
不得上訴。
　　　　　　　　　　　　　　　　　　　書記官  劉紀君
中　　華　　民　　國　　110 　年　　12　　月　　29　　日
附錄本案論罪科刑法條全文
（修正前）中華民國刑法第284條
因過失傷害人者，處6月以下有期徒刑、拘役或5百元以下罰金，
致重傷者，處1年以下有期徒刑、拘役或5百元以下罰金。
從事業務之人，因業務上之過失傷害人者，處1年以下有期徒刑
、拘役或1千元以下罰金，致重傷者，處3年以下有期徒刑、拘役
或2千元以下罰金。